【裁判字號】    96,訴,725
【裁判日期】    980831
【裁判案由】    租佃爭議
【裁判全文】
臺灣士林地方法院民事判決               96年度訴字第725號
原      告  Ｘ○○
原      告  Ｙ○○
上二人共同
訴訟代理人  ｅ○○
原      告  Ｚ○○
訴訟代理人  ａ○○
被      告  Ｄ○○
            Ｔ○
上二人共同
訴訟代理人  卯○○
被      告  寅○○
            丑○○
            申○○
兼上三人共同
訴訟代理人  Ｆ○○
被      告  戊○○
            陳峖即許洺銓之繼.
            許秋琪即許洺銓之.
            許蕙蘘即許洺銓.
            許鎧欐即許洺銓之.
            許棨閎即許洺銓.
                      巷2之1.
            張郁真即張松雄之.
            張郁青即張松雄之.
            張郁珊即張松雄之.
            張玉霜即張松雄之.
            張玉嬋即張松雄之.
            張曜珠即張松雄之.
            何阿于即張松雄之.
被      告  Ｋ○○
            Ｅ○○
上二人共同
訴訟代理人  Ｆ○○
被      告  黃○○
            ｃ○○
            Ｂ○○
            丁○○
            辛○○
            Ｒ○○
上四人共同
訴訟代理人  Ｆ○○
被      告  玄○○
上  一  人
訴訟代理人  卯○○
被      告  午○○
            Ｉ○○
            Ｊ○○
上三人共同
訴訟代理人  Ｆ○○
被      告  Ｃ○○
            子○○
                      樓
            陳茂三即陳許富美.
            陳錦泉即陳許富美.
            陳文程即陳許富美.
被      告  Ａ○○
兼上一人
訴訟代理人  戌○○
被      告  Ｎ○○即許功平之.
            Ｌ○○即許功平之.
            Ｍ○○即許功平之.
            庚○○即許章妙之.
            己○○即許章妙之.
            巳○○即許章妙之.
上三人共同
訴訟代理人  卯○○
被      告  許世即許芳瑩之.
            許世信即許芳瑩之.
            許世澤即許鉑滄之.
            許振聲即許鉑滄之.
            Ｕ○○即許章妙之.
            丙○○○即許章妙.
上二人共同
訴訟代理人  卯○○
被      告  甲○○○即許章妙.
            ｆ○○即許章妙之.
            亥○○即許水路之.
            宙○○即許水路之.
            宇○○即許水路之.
            壬○○即許水路之.
            癸○○即許水路之.
上六人共同
訴訟代理人  卯○○
被      告  地○○即許水路之.
                      11號4.
            酉○○即許水路之.
                      號14樓.
                      巷14弄.
            Ｏ○○即許水路之.
            Ｓ○○即許水路之.
            Ｈ○○即許水路之.
            Ｑ○○即許水路之.
                      巷14弄.
            天○○即許水路之.
            午○○即許水路之.
            未○○即許水路之.
                      號3樓
            Ｖ○○即許水路之.
                      巷14弄.
            Ｐ○○即許水路之.
            辰○○即許水路之.
            Ｗ○○○即許水路.
上  一  人
訴訟代理人  卯○○
被      告  ｄ○○即許水路之.
            乙○○即許水路之.
被      告  永昌產業股份有限公司
                      統一編號.
法定代理人  Ｇ○○
訴訟代理人  ｇ○○
被      告  許謝水金即許傳經.
                      86巷5.
            許政忠即許傳經之.
被      告  ｂ○○
                      巷24號.
上列當事人間租佃爭議事件，本院於民國98年8 月4 日言詞辯論
終結，判決如下：
    主  文
原告之訴駁回。
訴訟費用由原告負擔。
    事  實  及  理  由
壹、程序部分：
一、本件被告Ｄ○○、Ｔ○、戊○○、陳峖、許秋琪、許蕙蘘、
    許鎧欐、許棨閎、張郁真、張郁青、張郁珊、張玉霜、張玉
    嬋、張曜珠、何阿于、ｃ○○、玄○○、子○○、陳茂三、
    陳錦泉、陳文程、Ｎ○○、Ｌ○○、Ｍ○○、庚○○、己○○、巳○○、許世、許世信、許世澤、許振聲、Ｕ○○、
    丙○○○、甲○○○、ｆ○○、亥○○、宙○○、宇○○、
    壬○○、癸○○、地○○、酉○○、Ｏ○○、Ｓ○○、Ｈ○○、Ｑ○○、天○○、午○○、未○○、Ｖ○○、Ｐ○○、
    辰○○、Ｗ○○○、ｄ○○、乙○○、永昌產業股份有限公
    司、許謝水金、許政忠、ｂ○○未於言詞辯論期日或最後言
    詞辯論期日到場，核無民事訴訟法第386 條各款所列情形，
    爰依原告之聲請，由其一造辯論而為判決。
二、本件於起訴前已先經調解、調處程序，並由臺北縣政府將全
    案移送本院審理，有臺北縣政府民國96年7 月5 日北府地籍
    字第0960446565號函及所附調解、調處資料（置卷外，及本
    院卷一，第1 頁至第11頁）可稽，與耕地三七五減租條例第
    26條規定之起訴要件相符，先予敘明。
貳、得心證之理由：
一、原告起訴主張：臺北縣八里鄉○○○段長坑道口小段1816號
    土地（下稱系爭1816號土地）、同段1818、1820號土地（與
    系爭1816號合稱系爭土地）為被告共有，被告先祖許文扁等
    5 人曾將系爭土地出租予原告之父（即原告之被繼承人）陳
    榮昌，並於42年間訂有為期6 年之耕地租賃契約。嗣陳榮昌
    於84年7 月24日死亡，原告為現耕繼承人，繼承陳榮昌之耕
    作權續行耕作迄今。惟被告中之子○○、Ｃ○○、戌○○、
    Ａ○○、戊○○、Ｆ○○、許請等人，不同意與原告續訂租
    約亦不願至八里鄉公所辦理登記，爰依耕地三七五減租條例
    第6 條規定，訴請被告應與原告續訂租約等語，並聲明：被
    告應就系爭土地與原告辦理續訂租約手續。
二、被告之抗辯：
  (一)寅○○、丑○○、申○○、Ｋ○○、Ｅ○○、Ｆ○○、Ｂ○○、丁○○、辛○○、Ｒ○○、午○○、Ｉ○○、Ｊ○○辯
    稱：原告沒有支付地租；系爭1818地號土地上有鐵皮屋，且
    有人居住，且已出租或出借他人設置墳墓。並均聲明：原告
    之訴駁回。
  (二)Ｃ○○辯稱：系爭1816地號土地是墳墓，已非水田之情況。
    並聲明：原告之訴駁回。
  (三)Ｄ○○、Ｔ○、玄○○、庚○○、己○○、巳○○、Ｕ○○
    、丙○○○、ｆ○○、亥○○、宙○○、宇○○、壬○○、
    癸○○、Ｗ○○○、何阿于、戊○○、永昌產業股份有限公
    司則均表示：不同意原告之請求。
  (四)其餘被告則未到庭，亦未提出準備書狀為何聲明或陳述。
三、按繼承人有數人時，在分割遺產前，各繼承人對於遺產全部
    為公同共有。民法第1151條定有明文。又公同共有物權利之
    行使，除依其公同關係所由規定之法律或契約另有規定外，
    應得公同共有人全體之同意，而以公同共有之財產為訴訟標
    的者，其法律關係之性質既須合一確定，故非由公同共有人
    全體或得其他公同共有人全體之同意起訴或被訴，則於當事
    人之適格即有欠缺（最高法院41年臺上字第170 號判例要旨
    ）。復按，按耕地租賃為財產權之一種，承租人死亡後，應
    由全體繼承人共同繼承，法律尚無不能自耕者不能繼承之限
    制規定。至臺灣省耕地租約登記辦法，雖由臺灣省政府依耕
    地三七五減租條例第6 條所訂定，其修正前第4 條各款所列
    情形，亦僅應為租約變更登記之原因，並不能排斥民法繼承
    編規定之適用。況其第4 條第4 款（89年4 月26日修正後為
    第4 條第3 款）僅規定「由現耕繼承人繼承承租者」，應申
    請租約變更登記，非謂僅得由現耕繼承人繼承承租（最高法
    院85年度臺上字第2386號判決要旨參照）。申言之，非現耕
    繼承人如未於法定期限內拋棄繼承權時，仍可共同繼承耕地
    承租權，僅於分割遺產時，依耕地三七五減租條例第16條規
    定之精神，應限於現耕繼承人始能取得耕地承租權而已。經
    查，原告之被繼承人陳榮昌與被告先祖許文扁等人間之耕地
    租賃關係，縱令存在，亦應由繼承人全體共同繼承耕地承租
    權。而陳榮昌之繼承人除原告3 人外，尚有4 名法定繼承，
    且未辦理繼承登記與分割，此為原告所自承（本院卷一，第
    193 頁、第228 頁），從而，原告以渠3 人始為現耕繼承人
    為由，經本院闡明後（本院卷一，第193 頁）仍表示不欲以
    其餘4 名繼承人為共同原告（本院卷一，第228 頁），揆諸
    前揭法條規定及最高法院判決要旨，原告之當事人適格已有
    欠缺。
四、按承租人應自任耕作，並不得將耕地全部出租或一部轉租於
    他人，承租人違反前項規定時，原訂租約無效，得由出租人
    收回自行耕種或另行出租。耕地三七五減租條例第16條第1
    項、第2 項分別定有明文。又所謂「不自任耕作」，兼指轉
    租及將耕地借予他人使用；另所謂原定租約無效，係指原租
    約無待於另為終止表示，當然向後失其效力，租賃關係因而
    歸於消滅而言，非謂租賃關係自始不存在（最高法院56年台
    上字第1520號、80年台再字第15號判例分別參照）。經查：
    原告之父陳榮昌、被告黃○○共同決定將系爭1816土地一部
    分提供他人永久作墳墓使用，錢（即訴外人使用土地的代價
    ）由陳榮昌與黃○○一起收之情，為原告所不爭執之事實（
    本院卷三，第102 頁），且有土地使用照片、土地使用同意
    書附於調處卷宗（置卷外）可稽。堪信原告之父陳榮昌確有
    將耕地一部轉租（出借）予他人，且就該部分未自任耕作之
    事實。依前開法條規定及判例意旨，於原告將系爭耕地之一
    部分轉租（出借）他人設置墳墓時，兩造間就系爭耕地之租
    賃關係已然消滅。又縱被告黃○○亦同意轉租（出借）系爭
    1816號耕地之一部分供他人作墳墓使用，惟該轉租（出借）
    並未得系爭土地全體共有人之同意，且被告黃○○同意轉租
    （出借）系爭1816號耕地之情，亦不能解免原告確已違反前
    開耕地三七五減租條例第16條規定之事實，原告即不得主張
    兩造間存在有應受耕地三七五減租條例規範之耕地租佃契約
    。
五、按耕地租約於租期屆滿時，除出租人依本條例收回自耕外，
    如承租人願意繼續承租者，應續訂租約，固為耕地三七五減
    租條例第20條所明定。惟兩造間就系爭耕地已無租賃關係存
    在，既如前述，則原告自不得以耕地承租人之身分，請求被
    告依耕地三七五減租條例第20條之規定續訂租約。
六、本件事證已臻明確，兩造其餘主張陳述、攻擊防禦方法及所
    提之證據，於判決結果不生影響，無庸一一論述，附此敘明
    。
七、據上論結，原告之訴為無理由，依民事訴訟法第385 條第1
    項前段、第78條，判決如主文。
中    華    民    國    98    年    8     月    31    日
                  民事第二庭  法  官  王怡雯
以上正本證明與原本無異。
如對本判決上訴，應於判決送達後20日內向本院提出上訴狀。
中    華    民    國    98    年    9     月    3     日
                              書記官  桂大永


司法院資訊處製作；財團法人民間司法改革基金會備份。
